最　高　行　政　法　院　裁　定　　　　　　　　　九十三年度裁字第一三三○號
　　抗　告　人　興松有限公司
　　代　表　人　甲○○
　　訴訟代理人　潘正芬律師
右抗告人因與相對人交通部臺灣區國道新建工程局間民事事件，對於中華民國九十二
年三月二十六日臺北高等行政法院九十年度訴字第四一三六號裁定提起抗告，本院裁
定如左︰
    主  文
抗告駁回。
抗告訴訟費用由抗告人負擔。
　　理  由
一、按抗告法院認抗告為不合法或無理由者，應為駁回抗告之裁定。
二、本件抗告意旨略謂：依行政程序法第九十二條第一項規定、司法院釋字第三八二
    號、第四二三號、第四五九號解釋意旨及鈞院二十二年判字第十七號判例意旨，
    本件接管逐離通知、接管逐離及其後續行為，不論從形式或實質效果而論，乃公
    權力措施，係以官署地位就特定具體事件行使職權，請求警察機關為行政協助、
    輔助，直接動用公權力強制接管工程及逐離抗告人，以達接管工地目的，使抗告
    人未能繼續施工，而侵害抗告人工作權、營業權、財產權及其他憲法所保障之基
    本權利，不僅生對人強制效果（禁止進入工地、禁止施工），且亦生對物強制效
    果（強制占有工地並排除抗告人占有、強制取得抗告人已完工工程及工地設備）
    等法律效果，係國家對於人民為上下隸屬及權力服從關係之強制措施，核屬行政
    處分。而系爭行政處分對抗告人財產強制、接管、逐離、不予評值、強制運離等
    行為，及對抗告人之勞工非法強制禁止工作，違反法律保留原則、比例原則及平
    等原則，並衍生公共工程安全及公共危險問題，違反公益。本事件雖與合約規範
    相關，然其中部分事實關係明顯屬於公法關係，事件整體應均視為公法關係，抗
    告人對此處分不服，當然應循行政訴訟途徑尋求救濟，原審不察，率爾以程序裁
    定駁回，未審究本案實體爭議，實有違誤云云。
三、原法院係以：本件抗告人與訴外人泉安營造事業有限公司於八十一年四月十七日
    短期結合，承包相對人北宜高速公路第二標工程（石碇彭山段），工程總價新臺
    幣（以下同）二十一億二千九百九十九萬元，此有合約書節本在卷可參，是兩造
    間所成立者為私法上之承攬契約。按該合約書一般規範8.10(3)明文約定：「若承
    包商未於三十日內儘速改正其違約行為，國工局有全權及權力以書面通知承包商
    ，自該承包商接管工程進入工地，並將承包商逐離該處．．．」，及相對人八十
    九年九月十九日國工局八九處三字第二○七七○號函主張謂：「貴結合承建北宜
    高速公路第二標（石碇彭山段）工程進度嚴重落後，且經督促仍不有效改善，業
    已構成本標工程合約8.10(1)節之違約原因．．．爰依同規範8.10(3)節規定接管工
    程」意旨以觀，核相對人所為之接管工程通知及措施，係由於上開合約約定而生
    ，均非出於公權力之行使，非公法上爭議。抗告人對之有所爭執（例如抗告人是
    否業已構成該標工程合約8.10(1)節之違約事由），應循民事訴訟途徑解決，抗告
    人誤向該院提起訴訟，依行政訴訟法第一百零七條第一項第一款之規定，其起訴
    不合法，因而以裁定駁回抗告人於原審之訴。
四、本院查：本件相對人所為接管逐離通知、接管逐離及其後續行為，係本於本件相
    對人與訴外人泉安營造事業有限公司間所訂立之上開合約約定，而非出於公權力
    之行使，本件抗告人所為爭執，不屬於行政法院之權限，應循民事訴訟途徑解決
    等節，原裁定已詳述其理由，核無不合。另相對人於接管工地及逐離抗告人之過
    程，縱曾請求警察機關協助，該警察機關所為行為，並非相對人之行為，尚難因
    此認相對人本於契約所為行為係屬行政處分。至抗告人主張相對人前開行為係屬
    違法一節，縱屬實在，亦係抗告人得否提起民事訴訟尋求救濟之問題，尚不得因
    相對人為該行為，即謂該行為係屬行政處分。從而，原審以裁定駁回抗告人於原
    審之訴，並無不合，抗告人仍執陳詞指摘原裁定違誤，求為廢棄，為無理由，應
    予駁回。
五、依行政訴訟法第一百零四條、民事訴訟法第九十五條、第七十八條，裁定如主文
    。
中　　華　　民　　國　　九十三　　　年　　　十　　　　月　　二十一　　　日
                    最 高 行 政 法 院  第 二 庭
                                審 判 長 法  官　　　葉　振　權
                                         法  官      林　清　祥
                                         法  官　　　姜　仁　脩
                                         法  官　　　劉　鑫　楨
                                         法  官　　　吳　明　鴻
右  正  本  證  明  與  原  本  無  異
　　　　　　　　　　　　　　　　　　　　 法院書記官　阮　桂　芬
中　　華　　民　　國　　九十三　　　年　　　十　　　　月　　二十一　　　日
